【裁判字號】    89,台上,5816
【裁判日期】    891004
【裁判案由】    妨害自由
【裁判全文】
最高法院刑事判決                              八十九年度台上字第五八一六號
    上  訴  人  甲○○
                乙○○
                丙○○
                戊○○
                丁○○
右上訴人等因妨害自由案件，不服台灣高等法院台中分院中華民國八十七年七月十五
日第二審判決（八十七年度上訴字第七五九號，起訴案號：台灣台中地方法院檢察署
八十六年度偵字第一八九○號），提起上訴，本院判決如左：
    主  文
上訴駁回。
    理  由
一丙○○部分：
按刑事訴訟法第三百七十七條規定，上訴於第三審法院，非以判決違背法令為理由，
不得為之。是提起第三審上訴，應以原判決違背法令為理由，係屬法定要件。如果上
訴理由狀並未依據卷內訴訟資料，具體指摘原判決不適用何種法則或如何適用不當，
或所指摘原判決違法情事，顯與法律規定得為第三審上訴理由之違法情形，不相適合
時，均應認其上訴為違背法律上之程式，予以駁回。本件上訴人丙○○上訴意旨略稱
：(一)、告訴人賴金樹欠甲○○貨款，本與伊無關，事發當日甲○○開車送伊回家時，
說要去找人，伊隨車而去，並非事先謀議同往索債，後來在車上熟睡，甲○○如何邀
賴金樹上車，伊並不知情，嗣伊受甲○○之囑，將車開回甲○○家後，即行離去，其
後如何談判，並不知情，當日下午同去律師事務所簽訂協議書，乃基於友誼作證之意
。凡此各節，已據共同被告及賴金樹先後陳明，原判決對上開有利之證據，未予採信
，又未說明有何謀議及參與之犯行，有判決不備理由及認定事實不依證據之違法。(二)
、告訴人確有積欠債款不還，上訴人等不可能在光天化日之下，強押蓋上頭套之告訴
人在馬路上行走，處理協議之律師張繼準已證明當時告訴人表明出於自願而和解，並
無被毆打、脅迫之情事，乃告訴人竟故意捏造事實，誇大誣指上訴人等擄人勒贖，圖
陷司法機關於錯誤，而求脫免債務，其指訴並非事實。惟原審竟擇採不利上訴人等之
證據，置有利上訴人之證據於不顧，其採證違背經驗法則，且有判決不適用法則之違
法。(三)、告訴人於原審已坦承真象，係自願前往甲○○住處協商償債之事，伊並無何
犯行，原判決竟以妨害自由之共同正犯論處，顯有違誤，實難令人信服等語。
惟查證據之取捨及其證明力之判斷，屬事實審法院之職權，苟其所為之判斷，並不違
背經驗法則及論理法則，即不能任意指為違背法令。又認定犯罪事實所憑之證據，並
不以直接證據為限，間接證據亦包括在內。審理事實之法院，綜合卷內之直接、間接
證據，本於推理作用，於通常一般之人均不致有所懷疑，得確信其為真實之程度者，
即非不得據之為有罪之認定。再證人、告訴人之陳述有部分前後不符，或相互間有所
歧異時，究竟何者為可採，法院仍得本其自由心證予以斟酌，非謂一有不符或矛盾，
即應認其全部均為不可採信。本件原判決認定上訴人丙○○有原判決事實欄所載之妨
害自由犯行，係以該事實業據被害人賴金樹於警訊及偵查中指述綦詳，並經共犯戊○
○、丁○○於警訊及偵查中供承不諱，且有上訴人等作案用之鐵棒、木棍、藍外衣夾
克、短褲、上衣及被害人出具之協議書、本票十二紙、被害人所有被上訴人等取走之
客戶支票三紙可資佐證等證據，予以綜合判斷，認丙○○與其他共犯均成立刑法第三
百零二條第一項之妨害自由罪，於法定刑內量處其刑。並指駁說明丙○○雖辯稱被害
人自願上車前往他處談債務清償事，並無毆打、拘禁、強押被害人及脅迫被害人還款
之犯行云云。但上訴人等係於凌晨四時出發、五時聚齊、六時三十分持木棍等押被害
人上車，在車上又將被害人頭部套住加以毆打，再令被害人坐於椅子迄同日十六時許
始至律師事務所，顯見上訴人等有妨害自由情事，所辯為卸責飾詞。證人即律師張繼
準雖證稱在律師事務所簽協議時，未見有脅迫被害人之情事等語，但此僅能證明上訴
人等在律師事務所時未施強暴、脅迫，並不能證明之前無對被害人妨害自由。況上訴
人等當日強押被害人，目的在索債，非有結果，上訴人等應不願釋放被害人，故在律
師事務所，在上訴人等監視下，未經釋放前，被害人之簽協議書及交付本票、支票，
乃因上訴人等之前妨害自由所致。被害人於原審改稱其自願上車，無人強迫其上車云
云，與上開事證不符，為迴護上訴人之詞，亦不足採。所為論斷，均有卷存證據資料
可資覆按，從形式上觀察，並無違背法令之情形存在。查原判決僅認定上訴人等在車
內以短褲、外套套蓋被害人之頭部，並非認強押蓋上頭套之被害人在馬路上行走。上
訴意旨謂上訴人等不可能在光天化日下以頭套蓋住被害人之頭部後，強押被害人在馬
路上行走云云，而指摘原判決認事採證違法，顯非依據卷內證據資料執為指摘之合法
第三審上訴理由。又上訴人何以成立犯罪，其所辯不知情及未參與妨害自由犯行云云
何以不足採，被害人於原審所稱自願上車云云為何係迴護之詞，張繼準律師之證言何
以不足為有利上訴人之認定，原判決均已詳述其所憑證據與理由。上訴意旨對原判決
本於證據所為事實之認定，究竟違背如何之經驗法則或論理法則，未依據卷內訴訟資
料具體予以指明，徒以自己之說詞，謂其不成立犯罪，指摘原判決採證違法、理由不
備，再為單純事實上之爭執，自非適法之第三審上訴理由。是上訴意旨所指摘原判決
違法情形，殊與法律規定得為第三審上訴理由之違法情形不相適合，衡以前述說明，
其上訴為違背法律上之程式，應予駁回。
二甲○○、乙○○、戊○○、丁○○部分：
查第三審上訴書狀，應述上訴之理由，其未述者，得於提起上訴後十日內補提理
由書於原審法院，已逾上述期間，而於第三審法院未判決前仍未提出上訴理由書狀者
，第三審法院應以判決駁回之，刑事訴訟法第三百八十二條第一項、第三百九十五條
後段規定甚明。本件上訴人甲○○、乙○○、戊○○、丁○○因妨害自由案件，不服
原審判決，於民國八十七年八月三日提起上訴，並未述理由，迄今逾期已久，於本
院未判決前仍未提出，依上開規定其上訴自非合法，應予駁回。
據上論結，應依刑事訴訟法第三百九十五條，判決如主文。
中      華      民      國    八十九    年      十      月      四      日
                              最高法院刑事第九庭
                                  審判長法官  張  信  雄
                                        法官  賴  忠  星
                                        法官  張  清  埤
                                        法官  張  淳  淙
                                        法官  林  永  茂
      右正本證明與原本無異
                                              書  記  官
中      華      民      國    八十九    年      十      月      六      日


司法院資訊處製作；財團法人民間司法改革基金會備份。
